臺中高等行政法院判決　　　　　　　　　　　　　　　九十三年度訴字第五五四號
　　　　　　　　　　　　　　　.
　　原　　　告　中港金典國際酒店股份有限公司
　　代　表　人　甲○○
　　被　　　告　臺中市稅捐稽徵處
　　代　表　人　乙○○
　　訴訟代理人　丙○○
　　　　　　　　丁○○
右當事人間因房屋稅事件，原告不服臺中市政府中華民國九十三年九月三日府法訴字
第○九三○一四一○五二號訴願決定，提起行政訴訟，本院判決如左︰
　　主  文
原告之訴駁回。
訴訟費用由原告負擔。
　　事  實
一、事實概要：緣原告所有坐落台中市○區○○里○○路一○四九號鋼骨造地下六層
    、地上三十二層房屋，共計一八三戶，經被告機關核定九十一年房屋稅新台幣（
    下同）三一、七三八、○五六元。原告不服，申請復查，未獲變更，提起訴願，
    亦遭駁回，遂提起本件行政訴訟。
二、兩造聲明：
    (一)原告未於言詞辯論期日到場，據其提出之書狀所為之聲明求為判決：
    1.訴願決定及原處分均撤銷。
    2.請撤銷房屋標準單價另予加價部分。
    (二)被告聲明求為判決：駁回原告之訴。
三、兩造之陳述：
    (一)原告未於言詞辯論期日到場，據其提出之書狀所主張之理由如左：
    1.緣被告課徵原告所有坐落台中市○區○○路一○四九號大樓房屋稅，其評定之
      房屋價格除依適用之標準單價核計外，並以大樓有中央系統型冷氣機、電扶梯
      、金屬帷幕外牆及室內游泳池等設備為由，另分別予以加價百分之二、百分之
      五、百分之十等，惟該加價並無明確法律依據。
    2.按「第五點第(一)款至第(四)款之房屋有左列設備者，按所應適用之標準單價另予
      加價如左：(一)中央系統型冷氣機：加價百分之五。(二)電扶梯：每部加價百分之
      二（以裝設之樓層為限）。(三)金屬或玻璃帷幕外牆：面積超過外牆面積百分之
      十者，加價百分之十。但地下室或地下層部分不予加價。(四)室內游泳池：加價
      百分之五。」為財政部前訂頒之簡化評定房屋標準價格及房屋現值作業要點第
      十一點所訂定。惟因該各項另予加價之房屋設備，實際上為近年商業用建築物
      普遍使用之設備與用材，並非屬特殊之設備用材，另予加價殊不合理，故財政
      部乃以九十二年五月十九日台財稅字第○九二○四五一四九五號令予以廢止。
      廢止前雖有上述規定，惟財政部並無硬性規定要全省各地稽徵機關應依所訂全
      部照辦，且其訂頒至今已逾十餘年，與近年建築物用材及設備之實況已明顯脫
      節，十餘年前認為高貴之用材及設備，應另予加價，如今已為普遍之用材及設
      備，已無加價之正當理由，針對不合理部分，應適時作合理之應變措施。是高
      雄市政府於九十年四月十八日高市府財二字第一四一六三號函即明示所屬稽徵
      機關，自九十年度起前列各項之設備不適用按標準單價另予加價之規定。依上
      述高雄市九十年起核計房屋現值之實況，足以證明財政部上揭訂頒之作業要點
      ，地方稽徵機關仍得予以變更，亦足以反證被告一再執以「本處自應循為稅捐
      稽徵之依據」為由，實有未合。
    3.依上述資料，足證被告一再執以「分別另以加價，係依據上級機關規定而核定
      」之理由，並非事實。其所為之加價確無法律依據，既同為財政部之下高雄市
      稅捐稽徵處已自九十年起不另予加價，原告訴求被告應准自九十一年起不予加
      價，並非無理由與依據。
    (二)被告答辯之理由：
    1.按「本條例用辭之定義如左：一、房屋，指固定於土地上之建築物，供營業、
      工作或住宅用者。二、增加該房屋使用價值之建築物，指附屬於應徵房屋稅房
      屋之其他建築物，因而增加該房屋之使用價值者。」、「房屋稅，以附著於土
      地上之各種房屋，及有關增加該房屋使用價值之建築物，為課徵對象。」、「
      主管稽徵機關應依據不動產評價委員會評定之標準，核計房屋現值。」「房屋
      標準價格，由不動產評價委員會依據下列事項分別評定，並由直轄市、縣（市
      ）政府公告之：一、按各種建造材料所建房屋區分種類及等級。二、各類房屋
      之耐用年數及折舊標準。三、按房屋所處街道村里之商業交通情形及房屋之供
      求概況，並比較各該不同地段之房屋買賣價格減除地價部分，訂定標準。前項
      房屋標準價格每三年重行評定一次，並應依其耐用年數予以折舊，按年遞減其
      價格。」房屋稅條例第二條、第三條、第十條及第十一條分別定有明文。又「
      房屋現值之核計，以『房屋標準單價表』、『折舊率標準表』及『房屋位置所
      在段落等級表』為準據。」、「稽徵機關適用『房屋標準單價表』核計房屋現
      值時，對房屋之構造、用途、總層數及面積等，應依建築管理機關核發之使用
      執照（未領使用執照者依建造執照）所載之資料為準．．．」、「左列房屋，
      除依據使用執照（未領使用執照者依建造執照）所載之資料為準外，得派員至
      現場勘查後，依本要點之規定，增減其房屋標準單價。(一)國際觀光旅館。(二)百
      貨公司及大型商場。(三)影劇院及遊藝場所。(四)十層樓以上之房屋．．．」、「
      第五點第(一)款至第(四)款之房屋有左列設備者，按所應適用之標準單價另予加價
      如左：(一)中央系統型冷氣機：加價百分之五。(二)電扶梯：每部加價百分之二（
      以裝設之樓層為限。(三)金屬或玻璃帷幕外牆：面積超過外牆面百分之十者，加
      價百分之十。但地下室或地下層部分不予加價。(四)室內游泳池或屋頂游泳池：
      加價百分之五」為財政部九十二年五月十九日台財稅字第○九二○四五一四九
      五號令廢止之簡化評定房屋標準價格及房屋現值作業要點第二點、第四點、第
      五點及第十一點所訂定。
    2.原告所有坐落台中市○區○○里○○路一○四九號鋼骨造地下六層、地上三十
      二層房屋，經被告核定九十一年房屋稅三一、七三八、○五六元。原告不服，
      主張該使用執照所載雖為三十二層，惟第三十二層實際為樓梯房且面積未超過
      二十平方公尺，依房屋標準價格及房屋現值作業要點「頂層樓梯房若其面積未
      超過二十平方公尺，不予計課」，故不應予認定為一層樓，應改按三十一層為
      核計單價標準；另予加價之設備部分，已拆除不用者，亦應減除原加價部分云
      云。申經復查結果以，按系爭房屋領有八十七年五月二十八日中工建使字第六
      ○○號使用執照，依其所載該棟建築物為地下六層、地上三十二層，核計房屋
      現值時，依前揭法令規定，以房屋總層數三十二層核計房屋現值，自屬有據。
      另有關標準單價另予加價之設備部分，據原告提出申請已拆除，惟經現場勘查
      結果，加價之設備：電扶梯、中央空調等均未拆除；外牆之金屬及玻璃帷幕面
      積超過外牆面積百分之十，十五樓游泳池設備仍繼續使用中。至三十二層辦公
      室課徵營業用部分，經現場勘查係空置，准予改按非住家非營業用稅率課徵，
      惟應自九十二年度房屋稅始有適用（原告九十一年六月二十七日主張），乃維
      持原核定。原告猶未甘服，提起訴願，除執同詞外，並稱財政部訂頒各地稽徵
      機關據以課徵房屋稅之「簡化評定房屋標準價格及房屋現值參考作業要點」。
      上開要點財政部訂為「參考作業要點」，既屬「參考」自非絕對照辦不可，如
      有較符合事實之評定方式，各地稽徵機關並非不可據實核定。其中有部分所訂
      非常不合實情且不合理。如室內游泳池或屋頂游泳池視所有權登記方式加價百
      分之五部分及金屬或玻璃帷幕外牆面積超過外牆面積百分之十者，加價百分之
      十部分等語。經訴願決定以，室內游泳池或屋頂游泳池如非屬單一住戶所有，
      而為公共設施者，各樓層之住戶均得使用，各樓層之建築亦因此設施增加房屋
      使用價值。另金屬或玻璃帷幕外牆之價值不同於一般建材，其所需成本較一般
      建築高，故常見於商業建築或高級住宅。是財政部訂頒上開作業要點第十一點
      乃有加價規定等由，駁回其訴願。
    3.原告提起行政訴訟，訴稱被告評定之房屋價格除依適用之標準單價核計外，並
      以大樓有中央系統型冷氣機、電扶梯、金屬帷幕外牆及室內游泳池，分別加價
      百分之二、五、十。雖為財政部「簡化評定房屋標準價格及房屋現值作業要點
      」第十一點所定，惟因該所訂各項另予加價之房屋設備，實際上為近年商業用
      建築普遍使用之設備與用料，並非特殊設備，另予加價不合理，故該部九十二
      年五月十九日台財稅字第○九二○四五一四九五號令廢止。惟財政部並無硬性
      規定全省各地稽徵機關應依所訂照辦。高雄市政府九十年四月十八日高市府財
      二字第一四一六三號函明示所屬稽徵機關，自九十年度起前列各項之設備不適
      用按標準單價另予加價。被告所為之加價確無法律依據，既同為財政部之下高
      雄市稅捐處已自九十年起不予加價，被告應准自九十一年起不予加價云云。
    4.按財政部為簡化房屋標準價格之評定及房屋現值之核計作業，於七十七年十一
      月一日訂頒「簡化評定房屋標準價格及房屋現值作業要點」，對於課徵房屋稅
      、核算房屋現值、增減房屋標準單價及房屋具備何種設備，其所適用之標準單
      價應另予加價等事項均已明訂其查核、認定方式，被告自應循為稅捐稽徵之依
      據。況前開作業要點係於九十二年五月十九日始經廢止，且未明文溯及既往，
      同日財政部亦以台財稅字第○九二○四五一四九六號函訂頒簡化評定房屋標準
      價格及房屋現值作業之參考原則，供各稅捐稽徵機關擬定房屋標準價格及不動
      產評價委員會評定房屋標準價格之參考。又九十一年房屋稅之課稅期間為九十
      年七月一日至九十一年六月三十日，該期間，財政部訂頒之「簡化評定房屋標
      準價格房屋標準價格及房屋現值作業要點」尚未廢止，依此稽徵機關仍應依該
      要點，作為評定房屋標準價格及核計房屋現值作業之準據。是本件房屋稅所適
      用之法令，係以課稅期間有效施行之法令為核稅基礎，並無不合。至高雄市政
      府九十年四月十八日高市府財二字第一四一六三號函雖規定「自九十年度起本
      市房屋具有中央系統型冷氣機、電扶梯、金屬或玻璃帷幕外牆、室內游泳池或
      屋頂游泳池等設備之房屋現值，不適用按標準單價另予加價之規定。」惟究屬
      該府自行訂頒之行政規則而已，就其他縣市之稅捐機關並無拘束力，況依房屋
      稅條例第十一條第一項規定可知，房屋標準價格係由各直轄市及縣（市）不動
      產評價委員會評定，並由直轄市、縣（市）政府公告之，作為各稅捐稽徵處核
      計房屋現值之依據，準此，其所為處分對於其他機關自不生行政自我拘束原則
      之效力。
    5.綜上，原告主張無理由，請判決如被告之聲明。
　　理  由
一、本件原告未於言詞辯論期日到場，核無民事訴訟法第三百八十六條所列各款情形
    ，爰依到場被告之聲請，由其一造辯論而為判決，合先敘明。
二、按「本條例用辭之定義如左：一、房屋，指固定於土地上之建築物，供營業、工
    作或住宅用者。二、增加該房屋使用價值之建築物，指附屬於應徵房屋稅房屋之
    其他建築物，因而增加該房屋之使用價值者。」、「房屋稅，以附著於土地上之
    各種房屋，及有關增加該房屋使用價值之建築物，為課徵對象。」、「主管稽徵
    機關應依據不動產評價委員會評定之標準，核計房屋現值。」、「房屋標準價格
    ，由不動產評價委員會依據下列事項分別評定，並由直轄市、縣（市）政府公告
    之：一、按各種建造材料所建房屋區分種類及等級。二、各類房屋之耐用年數及
    折舊標準。三、按房屋所處街道村里之商業交通情形及房屋之供求概況，並比較
    各該不同地段之房屋買賣價格減除地價部分，訂定標準。前項房屋標準價格每三
    年重行評定一次，並應依其耐用年數予以折舊，按年遞減其價格。」房屋稅條例
    第二條、第三條、第十條及第十一條分別定有明文。又「房屋現值之核計，以『
    房屋標準單價表』、『折舊率標準表』及『房屋位置所在段落等級表』為準據。
    」、「稽徵機關適用『房屋標準單價表』核計房屋現值時，對房屋之構造、用途
    、總層數及面積等，應依建築管理機關核發之使用執照（未領使用執照者依建造
    執照）所載之資料為準．．．」、「左列房屋，除依據使用執照（未領使用執照
    者依建造執照）所載之資料為準外，得派員至現場勘查後，依本要點之規定，增
    減其房屋標準單價。(一)國際觀光旅館。(二)百貨公司及大型商場。(三)影劇院及遊藝
    場所。(四)十層樓以上之房屋．．．」、「第五點第(一)款至第(四)款之房屋有左列設
    備者，按所應適用之標準單價另予加價如左：(一)中央系統型冷氣機：加價百分之
    五。(二)電扶梯：每部加價百分之二（以裝設之樓層為限。(三)金屬或玻璃帷幕外牆
    ：面積超過外牆面百分之十者，加價百分之十。但地下室或地下層部分不予加價
    。(四)室內游泳池或屋頂游泳池：加價百分之五」為財政部九十二年五月十九日台
    財稅字第○九二○四五一四九五號令廢止之簡化評定房屋標準價格及房屋現值作
    業要點第二點、第四點、第五點及第十一點所訂定。
三、本件原告所有坐落台中市○區○○里○○路一○四九號鋼骨造地下六層、地上三
    十二層房屋，共計一八三戶，經被告機關核定九十一年房屋稅三一、七三八、○
    五六元。原告不服，循序起本件行政訴訟，主張被告評定之房屋價格除依適用之
    標準單價核計外，並以大樓有中央系統型冷氣機、電扶梯、金屬帷幕外牆及室內
    游泳池，分別加價百分之二、五、十，雖為財政部「簡化評定房屋標準價格及房
    屋現值作業要點」第十一點所定，惟因該所訂各項另予加價之房屋設備，實際上
    為近年商業用建築普遍使用之設備與用料，並非特殊設備，另予加價不合理，故
    該部九十二年五月十九日台財稅字第○九二○四五一四九五號令廢止。惟財政部
    並無硬性規定全省各地稽徵機關應依所訂照辦。高雄市政府九十年四月十八日高
    市府財二字第一四一六三號函明示所屬稽徵機關，自九十年度起前列各項之設備
    不適用按標準單價另予加價。被告所為之加價確無法律依據，既同為財政部之下
    高雄市稅捐處已自九十年起不予加價，被告應准自九十一年起不予加價云云。
四、經查，財政部為簡化房屋標準價格之評定及房屋現值之核計作業，於七十七年十
    一月一日訂頒「簡化評定房屋標準價格及房屋現值作業要點」，對於課徵房屋稅
    、核算房屋現值、增減房屋標準單價及房屋具備何種設備，其所適用之標準單價
    應另予加價等事項，均已明訂其查核、認定方式，作為稅捐稽徵之依據。況前開
    作業要點係於九十二年五月十九日始經廢止，且未明文溯及既往不適用。同日財
    政部亦以台財稅字第○九二○四五一四九六號函訂頒簡化評定房屋標準價格及房
    屋現值作業之參考原則，供各稅捐稽徵機關擬定房屋標準價格及不動產評價委員
    會評定房屋標準價格之參考。又九十一年房屋稅之課稅期間為九十年七月一日至
    九十一年六月三十日，該期間財政部訂頒之「簡化評定房屋標準價格房屋標準價
    格及房屋現值作業要點」尚未廢止。而原告所有之房屋有電扶梯、中央空調、室
    內游泳池及金屬或玻璃帷幕之外牆等設備，其中因有電扶梯、中央空調及室內游
    泳池設備，增加房屋之使用價值，另金屬或玻璃帷幕外牆之價值不同於一般建材
    ，其所需成本較一般建築高，故常見於商業建築或高級住宅，其價值亦較高。準
    此，被告機關依該要點作為評定房屋標準價格及核計房屋現值作業之準據，並無
    不合。至高雄市政府九十年四月十八日高市府財二字第一四一六三號函雖規定「
    自九十年度起本市房屋具有中央系統型冷氣機、電扶梯、金屬或玻璃帷幕外牆、
    室內游泳池或屋頂游泳池等設備之房屋現值，不適用按標準單價另予加價之規定
    。」惟高雄市政府上開函文乃係其基於職權對於該作業要點所發布之函令而已，
    對其他縣市之稅捐機關並無拘束力。又房屋稅為地方稅，應由各地方政府視各地
    區之狀況做適當之調整，況依房屋稅條例第十一條第一項規定可知，房屋標準價
    格係由各直轄市及縣（市）不動產評價委員會評定，並由直轄市、縣（市）政府
    公告之，作為各稅捐稽徵處核計房屋現值之依據。再按系爭房屋標準價格係由台
    中市不動產評價委員會評定，並由台中市政府公告，交由被告據以核算房屋稅。
    原告如認為該各項加價之房屋設備，實際上為近年商業用建築物普遍使用之設備
    與用材，並非屬特殊之設備用材，另予加價殊不合理，亦應向台中市政府及市議
    會反應，由不動產評價委員會另作適合之評定。綜上所述，原告上開主張，均非
    可採。從而，被告所為之處分，核無違誤，復查決定及訴願決定遞予維持，亦無
    不合，原告仍執前詞訴請撤銷，為無理由，應予駁回。
五、據上論結，本件原告之訴為無理由，依行政訴訟法第一百九十五條第一項後段、
    第九十八條第三項前段、第二百十八條，民事訴訟法第三百八十五條第一項前段
    ，判決如主文。
中　　　華　　　民　　　國　　九十三　　年　　 十二 　　月　　二十九　　日
                 臺 中 高 等 行 政 法 院   第 三 庭
                                審 判 長 法  官　沈　應　南
                                         法  官　許　武　峰
                                         法  官　林　秋　華
右正本證明與原本無異。
如不服本判決，應於判決送達後二十日內向本院提出上訴書狀，其未表明上訴理由者
，應於提起上訴後二十日內向本院提出上訴理由書（須依對造人數附具繕本）；如於
本判決宣示或公告後送達前提起上訴者，應於判決送達後二十日內補提上訴理由書（
須附繕本）。未表明上訴理由者，逕以裁定駁回。
提起上訴應預繳送達用雙掛號郵票三九○元（三十四元及五元郵票各十份)。
中　　　華　　　民　　　國　　九十三　　年　　 十二 　　月　　二十九　　日
                                               法院書記官　王　百　全
